臺灣高雄地方法院刑事判決　　　　　　　　　　　　九十一年度易字第二一五七號
　　公　訴　人　臺灣高雄地方法院檢察署檢察官
　　被　　　告　丙○○
右列被告因誹謗案件，經檢察官提起公訴（九十一年度偵字第二三五四號），本院判
決如左：
    主  文
丙○○連續意圖散佈於眾，而指摘足以毀損他人名譽之事，處拘役伍拾日，如易科罰
金，以參佰元折算壹日。
    事  實
一、丙○○因認為甲○○、乙○○夫婦遲未清償所積欠其弟莊茂昌新台幣（下同）六
    千一百多萬元債務而心生不滿，基於概括犯意，意圖散佈於眾，分別於民國（下
    同）九十年九月十九日、九月二十六日、十月十九日及十月二十二日之上午十時
    許起，與姓名不詳之成年人四人（起訴書誤為三人）駕駛向莊茂昌所經營「真光
    量販店」借得之車牌號碼ＸＡ—２３２９號自用小客車至甲○○所經營位於高雄
    市苓雅區○○○路一三一號「邱綜合醫院」前，以書寫「邱外科詐財無良心」、
    「欠債不還錢」、「巫院長無良心假離婚真詐財」之白布條懸掛於前揭車輛車身
    ，並以擴音機公然指摘上開白布條所書情事至同日上午十時三十分許止，致甲○○名譽受損。
二、案經甲○○訴請高雄市政府警察局苓雅分局報請台灣高雄地方法院檢察署檢察官
    偵查起訴。
    理  由
一、訊據被告丙○○固於警訊、偵查及本院審理時均坦承於右揭時地以白布條懸掛車
    身並以擴音機公然指摘前揭有關告訴人甲○○名譽之事實，核與告訴人於偵審時
    指訴情節相符，並有現場照片四張（附警訊卷第五、六頁）可資佐憑。然被告矢
    口否認有誹謗甲○○之犯行，辯稱：甲○○、乙○○共同向莊茂昌借款要擴建醫
    院，但並沒有擴建，伊找告訴人談，甲○○竟推說與乙○○已經不像夫妻，要伊
    找乙○○，而莊茂昌已將債權轉讓與伊，且莊茂昌借給告訴人的錢，其中有數百
    萬元是伊的，故告訴人詐財無良心、欠債不還錢都是事實，而假離婚真詐財則是
    伊合理的懷疑等語，惟查：(一)證人乙○○到庭證稱：「我不是向被告借錢。我向
    莊茂昌借錢的事情告訴人並不知情。當初是因為蔡素鳳與莊茂昌他們夫妻，蔡素
    鳳與莊茂昌離婚之後，蔡素鳳有一筆贍養費，透過我的關係借給另外一位我的朋
    友。這件借款的事情，純粹是我與蔡素鳳之間的事情，與被告及莊茂昌完全沒有
    關係。」（見本院九十一年八月二十二日審判筆錄）；(二)系爭債權債務關係業由
    莊茂昌依民事督促程序向乙○○取得支付命令確定證明書，此有本院八十九年度
    促字第二二四五九號支付命令附偵查卷第三十一、三十二頁可稽；(三)告訴人到庭
    陳稱並未與乙○○離婚等語（見本院九十一年八月二十二日審判筆錄）；(四)莊茂
    昌於檢察官偵查時證述於九十年十月三十日將債權轉讓予被告（見偵查卷第四十
    頁）；(五)被告陳稱：「我的錢是告訴人直接向我弟弟借的」等語（見本院九十一
    年八月二十二日審判筆錄）。(六)綜合以上，系爭借款之債權債務關係並非存在於
    被告與告訴人之間，告訴人對被告並無返還借款之義務，縱被告於九十年十月三
    十日取得系爭債權，返還借款義務人亦並非告訴人，且告訴人並未離婚，被告前
    開辯稱，均與事實不符，是告訴人未經查證，即連續以擴音機及以白布條懸掛車
    身之方式公然指摘「邱外科詐財無良心」、「欠債不還錢」、「巫院長無良心假
    離婚真詐財」之不實言論，足以毀損告訴人甲○○之名譽，事證明確，被告犯行
    已堪認定。
二、核被告以誹謗文字書寫於白布條，但該白布條僅擺設於停放在告訴人經營之邱綜
    合醫院前之ＸＡ—２３２９號自用小客車車身之行為，並未散佈該等文字（例如
    製成傳單或登報），被告所犯應係刑法第三百十條第一項之一般誹謗罪（台灣高
    等法院八十三年度上易字第一一一一號判決亦同此旨），公訴意旨漏未斟酌此點
    ，而認被告係犯同法條第二項之加重誹謗罪，已有未洽，惟其基本事實同一，本
    院自應予審理，並變更其起訴法條。又被告分別於九十年九月十九日、九月二十
    六日、十月十九日及十月二十二日以相同方法，指摘足以毀損告訴人甲○○名譽
    之事，其行為依一般社會健全觀念，在時間差距上，可以分開，在刑法評價上，
    各具獨立性，每次行為皆可獨立成罪，構成同一之罪名，故被告顯係基於概括犯
    意，以相同手段，為犯罪構成要件相同之前後數行為，為連續犯，以一罪論，並
    依法加重其刑。公訴意旨就此亦未斟酌，顯有未洽，併此敘明。本院審酌被告係
    為其弟莊茂昌處理系爭債權債務關係，且於事後取得債權，此債權金額不小，而
    債務人乙○○係告訴人之配偶，被告一時不察而以不正當方法向告訴人催討債務
    ，而被告犯後態度良好，現患有重度憂鬱症正受治療中等一切情狀，量處如主文
    所示之刑，並依刑法第四十一條第一項規定，諭知易科罰金之折算標準，以資懲
    儆。另外，檢察官請求本院予以被告緩刑之宣告，然查被告因違反肅清煙毒條例
    案件受有期徒刑三年二月之宣告而假釋受保護管束中，此有台灣高等法院被告全
    國前案紀錄表在卷可查，是被告並不符合刑法第七十四條有關緩刑要件之規定，
    附此敘明。
據上論斷，應依刑事訴訟法第二百九十九條第一項前段、第三百條，刑法第三百十條
第一項、第五十六條、第四十一條第一項前段，罰金罰鍰提高標準條例第二條，判決
如主文。
本案經檢察官蔡麗宜到庭執行職務。
中      華      民      國      九十一      年    八    月      三十    日
                                  臺灣高雄地方法院刑事第一庭
                                      法  官      楊智守
右正本證明與原本無異。
如不服本判決，應於判決送達後十日內，向本院提出上訴狀。
                                      書記官      王美玲
中    華    民    國    九十一    年       八      月       三十       日
